【裁判字號】    98,交聲,284
【裁判日期】    980831
【裁判案由】    違反道路交通管理處罰條例聲明異議
【裁判全文】
臺灣新竹地方法院交通事件裁定        98年度交聲字第284 號
原處分機關  交通部公路總局新竹區監理所新竹市監理站
異  議  人
即受處分人  乙○○
上列異議人即受處分人因違反道路交通管理處罰條例案件，對於
交通部公路總局新竹區監理所新竹市監理站於民國98年5月4日竹
監新四字第裁51-DB0000000號違反道路交通管理事件裁決書所為
之裁決處分，聲明異議，本院裁定如下：
    主  文
原處分撤銷。
乙○○汽車駕駛人，行車速度，超過規定之最高時速，處新臺幣
貳仟肆佰元，並記違規點數壹點。
    理  由
一、原處分意旨略以：異議人即受處分人乙○○於民國98年1月
    22日10時15分許，駕駛車牌號碼9658─QX號自用小客車，行
    經台七線31.5公里雪霧隧道處，以時速70公里之速度，超速
    40公里行駛，經桃園縣政府警察局大溪分局（下稱桃園大溪
    分局）員警以雷射測速器測速後，填製桃警局交字第DB0000
    000 號舉發違反道路交通管理事件通知單（下稱舉發通知單
    ），舉發異議人違反道路交通管理處罰條例第40條規定。異
    議人於收受上開舉發單後，不服舉發事實，向原處分機關提
    出申訴，惟經原處分機關函請舉發機關調查後，舉發機關即
    桃園大溪分局於98年4 月6 日以溪警分交字第0982012860號
    函覆認異議人確有前述違規行為，原處分機關乃於98年5 月
    4 日以竹監新四字第裁51-DB0000000號違反道路交通管理事
    件裁決書（下稱裁決書），依據道路交通管理處罰條例第40
    條之規定，裁處異議人新臺幣（下同）2,000 元罰鍰，並依
    同條例第63條第1 項第1 款（漏引第63條第1 項第1 款）規
    定記違規點數1 點。
二、聲明異議意旨略以：（一）依原舉發單位函文所示於雪霧隧
    道口之前有設置「前有測速照相請依速限行駛」之警示牌，
    而執勤員警卻於隧道出口後執行測速超速行為，兩者相距
    600 多公尺遠，已經超過執法標準程序之規定，因此該警員
    實際執法未符合標準程序。（二）又本件員警所執測速槍只
    有顯示車輛之速度沒有顯示照片或影像是哪部車輛所行駛之
    速度，無法證明是異議人車輛所造成之違規。（三）再桃園
    大溪分局所附照片顯示該雷達測速儀器於98年5月檢驗合格
    ，而本件照片拍攝之時間為98年1月4日，表示該儀器所拍攝
    照片準確性亦顯示出佐證之錯誤，本件違規處罰應予撤銷等
    語。
三、按汽車駕駛人，行車速度，超過規定之最高時速，或低於規
    定之最低時速，除有第43條第1 項第2 款情形外，處1,200
    元以上2,400 元以下罰鍰；汽車駕駛人，違反道路交通管理
    處罰條例第40條者，除依該條款之規定處以罰鍰外，並記違
    規點數1 點，道路交通管理處罰條例第40條、第63條第1 項
    第1 款分別定有明文。
四、經查：
  １證人即舉發現場執勤之警員甲○○到庭證稱：本件交通違規
    是伊所舉發，當時伊是與派出所同仁胡以撤一起值違規超速
    取締勤務。伊當時是用核可測速槍，異議人在隧道裡面有違
    規超速行為，我們就攔停異議人。執勤時，我們是站在出隧
    道口，離隧道約50-80公尺之間。該隧道有一點斜坡，只有
    看到100公尺左右的車輛，如果比較上坡進入隧道之車輛我
    們就看不到，我們是站在下坡路段，隧道前後兩端都設有警
    示的告示牌。卷附上方照片就是我們當時執勤站在該告示牌
    的前方，下方照片就是異議人要進入雪霧隧道的路口，在這
    條道路上面都有設立最高速限的牌子，在路口前面有加強警
    示標示。當時異議人前後左右沒有其他車輛，不可能誤判，
    攔停異議人後有告知他他的速限已經超過台七線管制30公里
    。我們現在測速槍部分有兩種測速，固定式與非固定式，我
    們當時是固定式，非固定式是沒有拍照的，當時的測速數據
    有出示異議人等語（見本院卷第25-29頁）。
  ２另證人即警員胡以撤亦到庭證稱：伊當時在旁邊執勤目視前
    方來車，有看到異議人違規行為。本件是所長用單槍測速器
    瞄準前方來車發現來車有嚴重超速，伊就直接攔停，在攔停
    之前，所長有跟伊說異議人所駕駛之車輛超速。異議人前後
    左
    右沒有其他車輛。另在台西線23公里600公尺處有標示速線
    30公里，所以在異議人進入雪霧隧道前面就標示有測速照相
    等語（見本院卷第29-30頁）
  ３互核上開2 名證人證述異議人超速行駛之地點、舉發超速行
    駛之過程等情節均相符。又上開2 名證人乃為原處分機關認
    定異議人有前開違規行為之證人，係偶然因執行勤務而舉發
    本案，與異議人並無宿怨，當無甘冒觸犯偽證罪責，蓄意構
    詞誣陷之理，況於本件卷存證據資料內並無任何積極證據足
    以證明證人上開證詞係屬虛偽，亦無足以令人顯信證人之證
    述為不可採之品性證據或前科證據存在，自不得僅以證人係
    本件開單告發之員警而全盤抹煞其在訴訟上所具有之原證人
    資格；因此其到庭具結後以言詞供述本件待證事實即異議人
    有前開違規事實，已足擔保其真實性及憑信性。
  ４綜上證人證述內容、卷附4張照片均顯示台七線22.6公里處
    、路面上、雪霧隧道入口處、出口處均有標示該路段速限為
    每小時30公里及常有測速照相，請依速行駛之警語，及參諸
    本件測得異議人車輛超速違規之儀器規格為MPH廠牌之24.15
    0GHz（K-Band）非照相式雷達測速儀，於97年5月5日由經濟
    部標準檢驗局測定合格，其有效期限為98年5 月31日等情，
    有卷附之經濟部標準檢驗局雷達測速儀檢定合格證書影本1
    紙附卷可參（見本院卷第35頁），因此舉發本件之警員所憑
    據雷達測速儀器之測速功能，並無錯誤之疑慮，足徵異議人
    駕駛前揭自用小客車於98年1 月22日10時15分許，駕駛車牌
    號碼9658─QX號自用小客車，行經台七線31.5公里雪霧隧道
    處，以時速70公里之速度，超速40公里行駛，經桃園大溪分
    局員警以雷達測速器測速後掣單舉發之事實，應堪認定。異
    議人辯稱測速槍只有顯示車輛之速度沒有顯示照片或影像是
    哪部車輛所行駛之速度，無法證明是異議人車輛所造成之違
    規，及桃園大溪分局所附照片顯示該雷達測速儀器於98 年5
    月檢驗合格，而本件照片拍攝之時間為98年1 月4 日，表示
    該儀器所拍攝照片準確性亦顯示出佐證之錯誤云云，均無足
    採。
  ５異議人又主張員警執勤位置不當云云。按行車速度超過規定
    之最高速限之違規行為，採用固定式或非固定式科學儀器取
    得證據資料證明者，於一般道路需至少於100 公尺，於高速
    公路、快速道路須至少於300 公尺前，明顯標示之，同法第
    7 條之2 第2 項定有明文。異議人所駕駛自用小客車行經台
    七線31.5公里處時，經桃園大溪分局員警以雷達測速儀器測
    得時速70公里，已據前述，另於進入雪霧隧道前即31.1公里
    處立有常有測速照相警示牌，有相片附卷可稽，依前揭規定
    ，桃園大溪分局員警取取締行為即屬合法，異議人仍以前詞
    置辯，應無可採。
五、從而，本件異議人確有前揭時間、地點，行車速度超過規定
    之最高時速40公里之違規行為，已堪認定。原處分機關依道
    路交通管理處罰條例第40條第1項第1 款規定，裁處異議人
    罰鍰2,000 元並記違規點數1 點，固非無據，然本件交通違
    規事件，經執勤員警於98年1 月22日當場欄停異議人並製發
    舉發通知單，惟遭異議人拒絕簽收，仍生合法送達之效力。
    另依該舉發單、裁決書記載，本件異議人因未於98年2 月13
    日到案聽候裁決，原處分機關乃於98年5 月4 日填製本件裁
    決書，顯已逾月到案期限60日以上，依違反道路交通管理事
    件統一裁罰基準表，應裁處罰鍰2,400 元，並依第63條第1
    項第1 款記違規點數1 點，原處分機關就罰鍰部分裁處2,00
    0 元，則有不當。是本件聲明異議雖無理由，惟原處分既有
    前開不當之處，即無法維持而應由本院予以撤銷，並依道路
    交通管理處罰條例第40條、第63條第1 項第1 款及違反道路
    交通管理事件統一裁罰基準表規定，裁處如主文第2 項所示
    之處分，以資適法。
六、依道路交通案件處理辦法第20條，裁定如主文。
中    華    民    國    98    年     8    月    31    日
                  交通法庭      法  官  邱玉汝
以上正本證明與原本無異。
如不服本裁定，應於裁定送達後5 日內向本院提出抗告狀。
中    華    民    國    98    年    8     月    31    日
                                書記官  陳怡芳


司法院資訊處製作；財團法人民間司法改革基金會備份。
